【裁判字號】    99,上訴,818
【裁判日期】    990706
【裁判案由】    強盜
【裁判全文】
臺灣高等法院高雄分院刑事判決         99年度上訴字第818號
上  訴  人
即  被  告  丙○○
選任辯護人  周崇賢律師
上列上訴人因被告強盜案件，不服臺灣高雄地方法院99年度訴字
第200 號中華民國99年3 月16日第一審判決（起訴案號：臺灣高
雄地方法院檢察署98年度偵字第1023號、98年度偵緝字第1715號
），提起上訴，本院判決如下：
    主  文
上訴駁回。
    事  實
一、丙○○前因懲治盜匪條例、竊盜及搶奪等案件，經法院分別
    判處7 年2 月、10月及1 年2 月確定，嗣經合併定應執行之
    刑為有期徒刑9 年，於94年7 月15日縮短刑期假釋付保護管
    束，嗣假釋因故遭撤銷，於95年11月2 日復入監執行殘刑（
    減刑前殘刑期間1 年11月又16日），再因適用中華民國九十
    六年罪犯減刑條例致前述竊盜、搶奪案件經分別減為有期徒
    刑5 月、7 月，並與不得減刑之懲治盜匪條例案件合併定應
    執行之刑為8 年（減刑後殘刑期間為11月又16日），於96年
    11月30日縮刑期滿執行完畢。詎不知悔改，竟因缺錢花用，
    見甲○○（撤回上訴確定）之友人乙○○開設於高雄縣旗山
    鎮○○路181 之1 號之「紫微宮」大殿內所供奉之神像，掛
    有信徒捐獻之金牌9 面，認有機可趁，乃共同基於意圖為自
    己不法所有之犯意聯絡，由甲○○騎乘車牌號碼OVN-188 號
    機車（下稱前開機車）搭載丙○○約於97年9 月30日6 時許
    抵達「紫微宮」，再推由丙○○手執質地堅硬、在長度、彈
    匣配置等項核與真槍無異、客觀上足對人之生命、身體、安
    全構成威脅而具危險性、足供兇器使用之玩具手槍1 把，先
    行進入「紫微宮」，並出示前開玩具槍正面走向乙○○，進
    以前開玩具槍抵住乙○○頭部，脅迫其往殿後角落而背對神
    像，乙○○因畏懼遭該槍所射殺已達喪失意思決定自由不能
    抗拒之地步，此時甲○○進入「紫微宮」，將神像所負掛之
    金牌9 面搜括一空，甲○○得手後即回到前開機車上，並按
    原先約定，以所使用之0000000000號行動電話致電丙○○所
    使用之0000000000號行動電話示意財物業已得手，丙○○聞
    聲方釋放乙○○，並與甲○○共乘前開機車離去現場。甲○○、丙○○進而於同日上午某時許，前往址設臺南縣永康市
    ○○路402 號「永豐銀樓」，變賣其中2 面純金打造之金牌
    予不知情店員陳淑娟，得款4,635 元由甲○○、丙○○分別
    分得2,635 元、2,000 元。嗣員警據報後調閱「紫微宮」週
    遭錄影監視畫面供乙○○指認後，循線查悉全情。
二、案經高雄縣政府警察局旗山分局報請臺灣高雄地方法院檢察
    署檢察官偵查起訴。
    理  由
壹、證據能力方面
    本判決所引用之證據資料（詳後引用之各項證據），其中係
    屬傳聞證據部分，縱無刑事訴訟法第159 條之1 至第159 條
    之4 或其他規定之傳聞證據例外情形，因辯護人、檢察官於
    本院調查證據時，知有第159 條第1 項不得為證據之情形，
    而未於言詞辯論終結前聲明異議，視為同意作為證據使用。
    再者，本院審酌卷內並無事證顯示各該陳述之作成時、地與
    週遭環境，有何致令陳述內容虛偽、偏頗之狀況後，也認為
    適當，分依刑事訴訟法第159 條之5 第1 項、第2 項之規定
    ，為傳聞法則之例外，應有證據能力。
貳、實體方面
一、訊據上訴人即被告丙○○於偵訊、原審審理中已坦承：「紫
    微宮」的該件搶案是我與甲○○一起犯下的，我們共乘前開
    機車到場後，先由我負責持玩具手槍押住廟公乙○○，廟公
    見我當面拿出該玩具槍後就不敢動而受制於我了，甲○○則
    趁機下手拿取金牌，得手後，我們再一起前往臺南大灣國小
    對面銀樓（指永豐銀樓）變賣金牌，甲○○是以自己名義變
    賣金牌的，變賣得款4,000 多元，我從中分到2,000 元等加
    重強盜之事實（偵卷第27頁、原審卷第70-76 頁）；另證人
    即共同正犯甲○○於警詢中也陳述：當天犯案是由丙○○負
    責押住乙○○，得手後，我就撥打丙○○所使用之00000000
    00號行動電話響2 聲通知丙○○，我再騎乘前開機車將丙○○載離現場（警卷第4-6 頁）。至證人即被害人乙○○迭於
    警詢、偵查及原審審理證稱：97年6 月30日約6 時許，我開
    啟「紫微宮」大門後，有一名男子衝進來並拿出1 把槍抵住
    我的頭部，進而將我押往大殿後方角落處且示意我不可望向
    大殿而須背對神像，該人所使用之槍枝質地堅硬，長度與一
    般手槍相當，且疑似裝有子彈之彈匣曾一度掉落地面，所以
    我當初認定該槍枝為真槍。約過了5 分鐘後，一直持槍押著
    我的該名男子手機忽然響了幾聲，該名男子再度示意我不准
    張望後即逕自離去，我等到持槍男子離開後，查看大殿狀況
    ，才發現神像所負掛之9 面金牌已均遭取走。員警接到我的
    報案後，旋調閱「紫微宮」週遭錄影監視畫面讓我指認，我
    立刻就認出案發後騎乘前開機車搭載持槍男子離去「紫微宮
    」者，即是友人甲○○等語明確（警卷第45-47 頁，偵卷第
    10頁，原審訴字卷第72-73 頁）；及證人陳淑娟於警詢中證
    述：我在永豐銀樓從事店員工作，並曾於97年9 月30日，以
    4,635 元之時價向甲○○收購金牌2 面等語屬實（偵卷第31
    -32 頁）。且有0000000000號行動電話雙向通聯調閱查詢單
    （警卷第25-34 頁）、「紫微宮」週遭錄影監視畫面翻拍照
    片（警卷第50頁）、永豐銀樓金飾登記簿（偵卷第29-30 頁
    ）在卷足稽，足認被告之自白合於事實，足資採為認定犯罪
    事實之依據，本案事證明確，被告犯行堪以認定。
二、按刑法第321 條第1 項第3 款之攜帶兇器竊盜罪，係以行為
    人攜帶兇器竊盜為其加重條件，此所謂兇器，其種類並無限
    制，凡客觀上足對人之生命、身體、安全構成威脅，具有危
    險性之兇器均屬之，且祇須行竊時攜帶此種具有危險性之兇
    器為已足，並不以攜帶之初有行兇之意圖為必要（最高法院
    79年臺上字第5253號判例參照）；又強盜罪所謂強暴、脅迫
    之手段，祇須抑壓被害人之抗拒，足以喪失其意思自由為已
    足，縱令被害人實際並無抗拒行為，仍於強盜罪之成立不生
    影響。強盜罪所稱「致使不能抗拒」係指行為人所施之強暴
    、脅迫等不法行為，在事實上，已達於使被害人無法抗拒或
    不能抗拒之程度而言。查前開玩具槍1 把質地堅硬，且就長
    度、彈匣配置等項，核與真槍相當，自外觀上無法分辨是否
    為玩具手槍，乙○○誤為真槍，又係清晨人煙稀少之時，獨
    自於廟宇看守，俱如前述，甲○○與丙○○謀議強劫，甲○○並推由丙○○手執該把核與真槍無異、客觀上足對人之生
    命、身體、安全構成威脅而具危險性、可供兇器使用之前開
    玩具槍抵住乙○○頭部此一人體至關重要卻又極為脆弱之處
    ，則在該瞬間急迫之情境下，確足令乙○○感受生命、身體
    遭受積極迫切之危害，而喪失意思自由，再衡諸社會一般大
    眾如設身處於前開情狀下，大抵咸認若不服從被告之命令，
    勢將激怒持槍者而致有嚴重受傷、甚且危及生命之可能，是
    在客觀上確已達使人不能抗拒之程度。從而核被告丙○○所
    為，係犯刑法第330 條第1 項之攜帶兇器強盜罪，公訴人起
    訴被告係犯之刑法第328 條第1 項普通強盜罪，起訴法條尚
    有未洽，於事實同一性範圍內，爰變更起訴法條為刑法第33
    0 條第1 項之加重強盜罪。被告與甲○○就本案犯行存有犯
    意聯絡、行為分擔，均應論以共同正犯。甲○○並推由丙○○將乙○○自「紫微宮」大店門口處押往殿後角落處之行為
    ，應包括於強盜行為以內，不另成立妨害自由罪（最高法院
    24年上字第4407號判例意旨參照）。被告有犯罪事實欄所示
    徒刑之宣告及執行完畢，有臺灣高等法院被告前案紀錄表各
    1 份在卷可稽，其於有期徒刑執行完畢後，故意再犯本案有
    期徒刑以上之罪，應論以累犯，並加重其刑。
三、原審適用刑法第330 條第1 項、第28條、第47條第1 項，並
    審酌被告年輕力壯，四肢健全，不思以己力營生，僅因缺錢
    花用，竟事先計劃而為加重強盜之犯行，且其持玩具空氣手
    槍脅迫他人交付財物，嚴重危害人民生命、身體、財產安全
    及社會秩序，惟念其犯後坦承犯行而判處有期徒刑7 年2 月
    ，又以被告執犯本案所用之前開玩具槍1 把並未扣案，且卷
    內復無事證足資認明該物係屬甲○○或丙○○所有，復非違
    禁物，自無由為沒收之宣告；另扣案底火2 盒、玻璃吸食器
    1 只雖係甲○○所有，惟核與本案犯行間欠缺直接相關，且
    亦非違禁物，自無由宣告沒收，原審認事用法皆無不合，被
    告上訴以其犯行與強盜罪構成要件不符，而指摘原判決不當
    ，非有理由，應予駁回。
四、被告丙○○經合法傳喚，無正當理由不到庭，爰不待其陳述
    逕行判決。
據上論斷，應依刑事訴訟法第368條、第371 條，判決如主文。
本案經檢察官鄭銘謙到庭執行職務。
中    華    民    國    99    年    7     月    6    日
                  刑事第六庭    審判長法  官  王憲義
                                      法  官  邱永貴
                                      法  官  簡志瑩
以上正本證明與原本無異。
如不服本判決應於收受本判決後10日內向本院提出上訴書狀，其
未敘述上訴理由者，並得於提起上訴後10日內向本院補提理由書
狀（均須按他造當事人之人數附繕本）「切勿逕送上級法院」。
中    華    民    國    99    年    7     月    6    日
                                      書記官  吳新貞
附錄本判決論罪科刑法條：
中華民國刑法第321條第1項第3款
犯竊盜罪而有左列情形之一者，處6 月以上、5 年以下有期徒刑
：
三、攜帶兇器而犯之者。
中華民國刑法第330條第1項
犯強盜罪而有第321 條第1 項各款情形之一者，處7 年以上有期
徒刑。

司法院資訊處製作；財團法人民間司法改革基金會備份。
